【裁判字號】    97,易,238
【裁判日期】    970619
【裁判案由】    詐欺
【裁判全文】
臺灣板橋地方法院刑事判決               97年度易字第238號
公  訴  人  臺灣板橋地方法院檢察署檢察官
被      告  乙○○
上列被告因詐欺案件，經檢察官提起公訴（96年度偵字第27244
號），本院判決如下：
    主  文
乙○○幫助意圖為自己不法之所有，以詐術使人將本人之物交付
，處有期徒刑陸月，如易科罰金以新臺幣壹仟元折算壹日。
    事  實
一、乙○○明知社會上詐騙案件層出不窮，並可預見將自己之銀
    行帳戶存摺、提款卡及密碼提供他人使用，恐遭利用作為人
    頭帳戶，作為詐欺集團匯款之用。詎其基於幫助他人詐欺取
    財之未必故意，於民國96年9 月20日17時45分許之前之當日
    不詳時間，在不詳地點，將其於93年8 月26日所申請開立之
    國泰世華商業銀行重新分行帳號000-000000000000號帳戶（
    以下簡稱系爭帳戶）之存摺；暨乙○○於96 年9月20日申請
    掛失補發之提款卡與密碼交付給真實姓名年籍不詳之詐欺集
    團成員使用。該詐欺集團成員在取得系爭帳戶存摺、提款卡
    與密碼等物後，即基於意圖為自己不法所有之犯意，分別為
    下列詐欺取財之犯行：
  (一)詐欺集團成員於96年9 月20日17時45分許，打電話向甲○○
    佯稱：李女因網路購物匯款有誤，須依指示操作按鍵更正云
    云，致甲○○陷於錯誤，而依指示操作，誤將新臺幣（下同
    ）2 萬9983 元匯入系爭帳戶內。
  (二)詐欺集團成員繼於同日（96年9 月20日）19時許，打電話向
    丙○○佯稱：詹女因網路購物付款而誤設成分期付款，須依
    指示操作按鍵取消云云，致丙○○陷於錯誤，而依指示誤將
    1638元（不含跨行轉帳費17元）匯入系爭帳戶內。
  迨甲○○、丙○○發覺受騙，始報警循線查獲上情。
二、案經甲○○、丙○○告訴臺北縣政府警察局新店分局報告臺
    灣板橋地方法院檢察署檢察官偵查起訴。
    理  由
一、證據能力：
    本案以下所引用之卷證資料，並無證據證明係公務員違背法
    定程序所取得，又被告以外之人於審判外之陳述，經核並無
    非出於自由意願而為陳述或遭違法取證及顯有不可信之情況
    ，再卷內之文書證據，亦無刑事訴訟法第159 條之4 之顯有
    不可信之情況與不得作為證據之情形，且公訴人、被告迄本
    院言詞辯論終結前均未聲明異議，依刑事訴訟法第159 條至
    159 條之5 之規定，均有證據能力，合先敘明。
二、認定犯罪事實所憑之證據及其理由：
    訊據被告乙○○固坦承上開國泰世華商業銀行重新分行帳號
    000- 000000000000 號帳戶是其所開戶，系爭帳戶之存摺與
    提款卡都是其所有，惟矢口否認有何詐欺取財犯行，辯稱略
    以：「我沒有將國泰世華銀行的帳戶、存摺、提款卡交給別
    人，但上開帳戶確實是我去開戶的，是在96年9 月多我去申
    請補發提款卡使用，我把密碼寫在提款卡背面，至於帳戶開
    戶是於一、兩年前所開設，我不知道帳戶如何到詐騙集團手
    上，我去申請補發提款卡，拿到提款卡當天，帳戶存摺及提
    款卡不見了，因為我辦妥後，提款卡與存摺是放在一起的，
    至於在何處不見的，我不記得了，而我是做業務的，常常在
    外跑。系爭帳戶之存摺、提款卡與密碼遺失後，我沒有去辦
    理掛失止付，因為存摺裡沒有錢，我認為不是很重要，而且
    我很忙。」云云。惟查：
  (一)國泰世華商業銀行重新分行帳號000- 000000000000 號帳戶
    係被告於93年8 月26日所申請開戶，且提款卡係被告於96年
    9 月20日掛失補發等情，除經被告自白明確外，並有卷附國
    泰世華商業銀行重新分行96年11月27日國世重新字第096000
    0063函所檢送之系爭帳戶開戶資料、存摺存款對帳單等文件
    可稽（見偵查卷第25至29頁），則上開帳戶確係被告所申請
    開戶一節，堪以認定。
  (二)再告訴人甲○○與丙○○如何於事實欄所載之時地，被詐騙
    集團詐騙，致將款項匯入被告所申請之系爭帳戶等情，業經
    彼等指訴稽詳。此外，復有告訴人二人所提出之自動櫃員機
    交易明細表影本以及被告系爭帳戶之存摺存款對帳單等文件
    在卷足憑，足徵告訴人確係將被詐騙之款項匯入被告所申請
    開設之系爭帳戶，當無疑義。
  (三)被告於96年9 月20日始向國泰世華商業銀行重新分行申請提
    款卡補發，而告訴人二人竟於同日即遭詐騙集團詐騙將款項
    匯入被告所申請之系爭帳戶，再告訴人二人在將款項匯入被
    告之系爭帳戶當天，該等款項就被人以提款卡領走等情，亦
    有上開銀行之存摺存款對帳單在卷足憑（見偵查卷第29頁）
    ，足見苟非被告將提款卡之密碼交付他人，他人如何能以提
    款卡領款？被告雖辯稱其將密碼寫在提款卡背面，故密碼與
    提款卡一併遺失云云，然衡諸常情，提款卡密碼是確保自己
    之帳戶存款不會被他人冒領之最重要手段，幾乎沒有人會將
    密碼寫在提款卡上，如此將形同未設防，只要任何人持有該
    提款卡就得以之領款，益徵被告上開將密碼寫在提款卡之背
    面，密碼與提款卡一併遺失之辯解，與常情不合，亦不足取
    。
  (四)又苟被告之系爭帳戶沒有錢，才未去辦理掛失止付之辯解為
    真，則既然系爭帳戶沒有錢，被告焉有必要於96年9 月20日
    辦理提款卡補發事宜？並在辦妥之後，存摺、提款卡與密碼
    即均遺失不見，遺失不見之後為何會有未立刻向銀行申請掛
    失之理？既然被告之前開提款卡是以補發之方式得之，顯見
    被告確有使用提款卡之需要，始申請補發提款卡，既然如此
    ，為何遺失後不掛失或報案，在在不能無疑，所辯核與一般
    常情有違，洵屬畏罪卸責之詞，不足採信。
  (五)再一般而言，詐騙集團不太敢使用遺失或偷竊或帳戶所有人
    不同意使用的存摺帳戶做為詐騙工具，因為詐騙集團所騙得
    的款項如果匯入該等帳戶，而被帳戶所有人辦理掛失止付，
    或者將款項領出，則詐騙集團將得不償失，所以詐騙集團所
    使用的帳戶，大部分都是帳戶所有人所交付的，以免發生前
    開問題等情；亦即詐欺案被害人係因受詐騙集團之詐術而同
    意匯款，倘詐騙集團係隨機拾得被告遺失之提款卡，衡情當
    無罔顧業已花費大量人力、物力、時間詐得被害人信任後，
    命被害人匯款至一隨時可能因掛失止付而不能提領款項之帳
    戶內之理，是詐騙集團於命被害人匯款入被告前揭帳戶內時
    ，應已確信被告該帳戶可供正常使用，不致因被告掛失而無
    法使用，故需被告自行提供提款卡、存摺及密碼等物始能達
    成，堪認被告確曾交付系爭帳戶之存摺、提款卡及密碼予詐
    騙集團以利其等詐騙他人財物之事實。如被告並非有意將系
    爭帳戶存摺、提款卡及密碼等物品交由詐騙集團以作為詐騙
    工具之用，揆諸上開說明，詐騙集團應不至於敢使用系爭帳
    戶。益徵被告所辯，實有違常情，並不足取。
  (六)稽諸前揭事證，本件事證明確，被告幫助詐欺取財之犯行洵
    堪認定，應依法論科。
三、論罪科刑、所犯法條及科刑審酌事由：
  (一)被告將其所申請金融帳戶之存摺、提款卡與密碼等物，交付
    予詐欺集團使用，使該詐欺集團作為對被害人實施詐欺取財
    犯罪之取款工具，顯係基於幫助實施詐欺取財犯罪之犯意，
    且所為提供金融帳戶之行為，亦屬刑法詐欺罪構成要件以外
    之行為，故核被告所為，係犯刑法第30條第1 項、刑法第33
    9 條第1 項之幫助意圖為自己不法之所有，以詐術使人將本
    人之物交付之詐欺取財罪。被告以1 幫助行為，幫助該詐欺
    集團成員先後詐騙告訴人甲○○、丙○○二人，而觸犯數幫
    助詐欺取財罪，為同種想像競合，應依刑法第55條規定從一
    幫助詐欺取財罪處斷。被告係幫助詐欺集團成員為詐欺取財
    之犯行，為幫助犯，依刑法第30條第2 項規定，減輕其刑。
    又中華民國96年罪犯減刑條例於96年7 月4 日制定公布，並
    自96年7 月16日施行，而按「犯罪在中華民國96年4 月24日
    以前者，除本條例另有規定外，依下列規定減刑：一、死刑
    減為無期徒刑。二、無期徒刑減為有期徒刑二十年。三、有
    期徒刑、拘役或罰金，減其刑期或金額二分之一」，中華民
    國96年罪犯減刑條例第2 條第1 項固定有明文。惟因幫助犯
    係從屬於正犯，而被告所犯幫助之正犯為前開詐欺犯行之時
    間係在96年9 月20日，並不符合96年4 月24日前犯罪之要件
    ，揆諸前開條例之規定，自不得減刑，併此敘明。
  (二)爰審酌被告之犯罪動機係為牟取小利，其犯行對於告訴人所
    造成之損害非輕，且其行為助長社會上「人頭文化」歪風，
    導致詐欺犯罪追查不易，形成查緝死角，及其犯後矢口否認
    犯行，未與告訴人達成和解，態度不佳等一切情狀，量處如
    主文所示之刑，並諭知如易科罰金之折算標準，以資懲儆。
據上論斷，應依刑事訴訟法第299 條第1 項前段，刑法第30條第
1 項、第2 項、第339 條第1 項、第55條、第41條第1 項前段，
刑法施刑法第1 條之1 第1 項、第2 項前段，判決如主文。
本案經檢察官王家春到庭執行職務。
中    華    民    國    97    年    6     月    19    日
              刑事第十九庭  審判長法  官  許必奇
                                  法  官  陳明偉
                                  法  官  曾正耀
以上正本證明與原本無異。
如不服本判決，應於判決送達後10日內，向本院提出上訴狀。
                                  書記官  金和國
中    華    民    國    97    年    6     月    19    日
附錄：中華民國刑法第339條第1項
意圖為自己或第三人不法之所有，以詐術使人將本人或第三人之
物交付者，處5年以下有期徒刑、拘役或科或併科1千元以下罰金
。


司法院資訊處製作；財團法人民間司法改革基金會備份。
